---
title: "Resahping data"
subtitle: "lession 5a"
author: "Eviatar Guttman"
date: "Last updated: `r format(Sys.time(), '%d-%m-%Y')`"  
output: 
  html_document: 
    toc: yes
    toc_depth: 3
    toc_float: yes
    number_sections: yes
    toc_collapsed: no
    smooth_scroll: yes
    fig_caption: yes
    highlight: tango
    theme: flatly
    css: ../style.css
urlcolor: blue
editor_options: 
  chunk_output_type: console
---  
```{r setup, include = F}
# global chunk options
knitr::opts_chunk$set(echo = T,
                      warning = T,
                      message = T,
                      tidy=TRUE,
                      fig.align = 'center',
                      collapse = TRUE)

# don't show NA's in tables
options(knitr.kable.NA = '')

```

```{r}
library(tidyverse)
```

# introduction  
<div dir="rtl">
החבילה [tidyr](https://tidyr.tidyverse.org/)
עוזרת להפוך טבלת נתונים ל-tidy. יש בה כמה פונקציות יעילות :  
`drop_na` - מסירה שורות שמכילות ערכים חסרים.  
`fill` - ממלאת ערכים חסרים בערך שקיים בשורה שמתחת או בשורה או שורות שמעל.  
`replace_na` מחליפה ערכים חסרים בערכים לבחירת המשתמש.   
  
בנוסף, יש כמה תחליפים לפונקציות ב-`stringr`:  
`extract`  ו-`separate` - מחלצות מתוך strings תבניות טקטס באמצעות regular expressions או מיקום ומחלקות את העמודה למספר עמודות.   
`unite` מאחדת כמה עמודות ומדביקה אותם ל-string יחיד.   
  
`pivot_longer` ו-`pivot_wider` מאפשר לשנות מבנה טבלה כדך שתהיה ארוכה יותר או קצרה יותר בהתאמה.   
</div>

# pivot_longer  
<div dir="rtl">
התבוננו בטבלה הזו בעבר:
</div>
```{r}
table1
```

<div dir="rtl">
נתנו דוגמא לטבלה שאיננה tidy:
</div>
```{r}
table4a
```
<div dir="rtl">
`pivot_longer` מאריך את טבלת הנתונים, מגדיל מספר שורות, ומקטין מספר עמודות. 
</div>
```{r}
table4a %>% pivot_longer(cols = c(`1999`, `2000`))
```
<div dir="rtl">
Backtics `  זה הסימון בכדי לבחור עמודות עם שמות לא תחביריים. 
</div>
<br>
<div dir="rtl">
נוסיף שמות לטבלת הנתונים חדשה
</div>
```{r}
table4a %>% 
  pivot_longer(cols = c(`1999`, `2000`), names_to = "year", values_to = "cases")
```
<div dir="rtl">
הסתכלנו בעבר גם על טבלת נתוני ה-`billboard`. 
</div>
```{r}
head(billboard)


pivot_longer(data = billboard,        # data      
             cols = starts_with("wk"),# columns to pivot into longer format
             names_to = "week",       # name of the new column from previous columns
             values_to = "rank",      # name of the new columns from previous data
             names_prefix = "wk",     # remove the "wk" from the column names - regular expression
             values_drop_na = T)      # converts explicit missing values to implicit missing values
```

# pivot_wider
<div dir="rtl">
בדוגמא זו, נרצה לחלץ את הנתונים בעמודת ה-`count` לשני משתנים שונים
</div>
```{r}
table2

pivot_wider(table2, names_from = type, values_from = count)
```

<div dir="rtl">
הטבלה `fish_encounters` מכילה מידע על דגים שנצפו בנקודות תצפיות שונות.
</div>
```{r}
head(fish_encounters)

# the column "seen" has only one value
table(fish_encounters$seen)

```
<div dir="rtl">
מה שלא נראה, לא קיבל תיעוד בטבלה
</div>
```{r}
fish_encounters %>%
  pivot_wider(names_from = station, values_from = seen)
```
<div dir="rtl">
כדאי למלא את הערכים החסרים ב-0
</div>
```{r}
fish_encounters %>%
  pivot_wider(names_from = station, values_from = seen, values_fill =  0)
```

<div dir="rtl">
נראה דוגמא לחילוץ הערכים משתי עמודות:    

הטבלה `us_rent_income` מכילה מידע על הכנסות משכר דירה בשוק האמריקאי.    
המשתנה `Variable` כולל את ההכנסה החציונית income, וכן את השכר דירה החציוני rent.    
`estimate` כולל את הערכים שנאמדו.      
`moe` הוא רווח סמך של 90%.    
</div>

```{r}
us_rent_income
```
income and rent should be in separate columns, but there are 2 columns with data: 
```{r}
us_rent_income %>%
  pivot_wider(names_from = variable,
              values_from = c(estimate, moe))

```

# non unique data
<div dir="rtl">
אם הנתונים לא מזוהים באופן ייחודי, ניתן לבצע אגרגציה עם הארגומנט `values_fn`.  
בטבלה הבאה יש מספר ערכים בעמודה `breadks` עבור אותם ערכים בשתי העמודות הראשונות. ניתן לעשות סכימה של הערכים עם   `group_by` וגם ניתן לעשות זאת תוך כדי הפיכת הנתונים ל-wider.  
</div>
```{r}
(warpbreaks <- as_tibble(warpbreaks[c("wool", "tension", "breaks")]))

warpbreaks %>% group_by(wool, tension) %>% summarise(mean_breaks = mean(breaks))


warpbreaks %>%
  pivot_wider(
    names_from = wool,
    values_from = breaks,
    values_fn = mean
  )
```

<div dir="rtl">
יש עוד טכניקות שימושיות בפונקציות ה- `pivot`. ניתן לקרוא על כך במאמר [pivoting](https://tidyr.tidyverse.org/articles/pivot.html) 
באתר האינטרנט של `tidyr`.
</div>

# exercises 
<div dir="rtl">
1. מדוע התוצאות של `pivot_longer` ושל `pivot_wider` הן לא סימטריות? 
בחן את הדוגמא הבאה:   
</div>
```{r}
stocks <- tibble(
  year   = c(2015, 2015, 2016, 2016),
  half  = c(   1,    2,     1,    2),
  return = c(1.88, 0.59, 0.92, 0.17)
)

stocks %>% 
  pivot_wider(names_from = year, values_from = return) %>% 
  pivot_longer(`2015`:`2016`, names_to = "year", values_to = "return")
```
<div dir="rtl">
רמז: בחן את סוג העמודות וחשוב על שמות העמודות  
  
ל-`pivot_longer` יש ארגומנט בשם `names_ptypes`. למשל: `names_ptypes = list(year = double()). מה הוא עושה?   
  
2. מדוע הקוד הבא לא עובד?   
</div>
```{r, error=TRUE}
table4a %>% 
  pivot_longer(c(1999, 2000), names_to = "year", values_to = "cases")
```
<div dir="rtl">
3. מה היה קורה אילו היינו מרחיבים את הטבלה הבאה? מדוע? איך ניתן להוסיף עוד עמודה אשר תזהה באופן יחיד כל ערך?   
</div>
```{r}
people <- tribble(
  ~name,             ~names,  ~values,
  #-----------------|--------|------
  "Phillip Woods",   "age",       45,
  "Phillip Woods",   "height",   186,
  "Phillip Woods",   "age",       50,
  "Jessica Cordero", "age",       37,
  "Jessica Cordero", "height",   156
  )
```

<div dir="rtl">
4. הפוך את הטבלה הבאה כך שתהיה tidy. האם צריך לעשותה קצרה יותר או ארוכה יותר? מה הם המשתנים? 
</div>
```{r}
(preg <- tribble(
  ~pregnant, ~male, ~female,
  "yes",     NA,    10,
  "no",      20,    12
))

```



