---
title: "ggplot - Introduction"
subtitle: "session 5b "
author: "Eviatar Guttman"
date: "Last updated: `r format(Sys.time(), '%d-%m-%Y')`"  
output: 
  html_document: 
    toc: yes
    toc_depth: 3
    toc_float: yes
    number_sections: yes
    toc_collapsed: no
    smooth_scroll: yes
    fig_caption: yes
    highlight: tango
    theme: flatly
    css: ../style.css
urlcolor: blue
editor_options: 
  chunk_output_type: console
---  
```{r setup, include = F}
# global chunk options
knitr::opts_chunk$set(echo = TRUE,
                      warning = TRUE,
                      message = T,
                      tidy=TRUE,
                      fig.align = 'center',
                      collapse = TRUE,
                      fig.width = 4,
                      fig.asp = 5/7)

# don't show NA's in tables
options(knitr.kable.NA = '')

```

```{r, message=FALSE}
library(tidyverse); library(patchwork)
```

# introduction    
<div dir="rtl">
`ggplot` היא כלי גרפי יוצא דופן בכך שיש לה תחביר והיא מאפשרת בניית גרפים באמצעות רכיבים עצמאיים.   
       
רכיב גרפי  עושה מיפוי (__mapping__) של  __data__ למאפיינים אסטטיים (גודל, צורה, צבע) של צורה גיאומטרית (נקודה, קו, bar).           
גרף גם יכול לכלול statistical transformations.      
לכל גרף יש __data__  ויש את ה מיפוי ( __mapping__ ) למאפיינים האסטטיים. המיפוי מגדיר כיצד המשתנים ב-data ימופו למה שאנחנו רואים.     
הרכיבים של ה-__mapping__ הם:     
</div>

1. __layer__ - geometric elements and statistical transformations. geometrics like - points, lines and polygons. Statistical transformations that summarize the data.   
Every plot has at least one layer which describes how to render each observation.
  
2. __scales__ - a mapping from the data space to the aesthetic space - what we see in the  color, shape,size, and legend.(what makespossible to read the original data values from the plot)      
  
3. __coordinate system__ -  how data coordinates are mapped to the plane of the graphic -  axes and gridlines. (we will use only Cartesian coordinate system)    
  
4. __facet__ -  break up and display subsets of data.    
5. __theme__ - finer points of display, like the font size and background colour.  
<div dir="rtl">
טבלת הנתונים `mpg` כוללת נתוני צריכת דלק של רכבים
</div>
```{r}
head(mpg)

```
<div dir="rtl">
`displ` זה נפח מנוע בליטרים. `hwy` זה מספר המיילים לגלון דלק.`fl` זה סוג הדלק
    
<br>  
הפונקציה `ggplot` יוצרת מערכת קואורדינטות
</div>
```{r, fig.width= 4}
ggplot(data = mpg, mapping =  aes(x = displ, y = hwy)) 
```
<div dir="rtl">
הפונקציה `geom_point` מוסיפה `layer` של נקודות (scatterplot) לגרף. 
</div>
```{r, fig.width=4}
ggplot(data = mpg, mapping =  aes(x = displ, y = hwy))  +
  geom_point()
```

<div dir="rtl">
מוסיפים `layers` באמצעות הסימן `+` אשר מגיע בסוף שורה.    
</div>

<div dir="rtl">
אפשר לקצר בכתיבה ולהשמיט את ה-`mapping`, `y=`, `x=`
</div>
```{r, eval = F}
ggplot(mpg, aes(displ, hwy)) +
  geom_point()
```
<div dir="rtl">
הוספת aesthetics עובדת באותו אופן כמו הארגומנטים x ו-y. מוספים אותו בתוך הפונקציה `aes`.   
נוסיף את המשתנה `class` לתרשים ונקצה אותו ארגומנט ה-`color`: 
</div>
```{r, fig.width=4}
ggplot(mpg, aes(displ, hwy, color = class)) +
  geom_point()
```
<div dir="rtl">
`ggplot` מקצה ערך ייחודי לכל ערך במשתנה (במקרה זה צבע). פעולה זו נקראת __scaling__ והפונקציה האחראית לפעולה זו נקראת `scale`.   
בנוסף, פונקציית ה-`scale` אחראית גם ליצירת ה-guide: ציר x או y, או legend המאפשרים לנו להבין את הגרף.  זו פעולה הפוכה הלוקחת נתונים ממרחב גרפי בחזרה לערכי data.   
בדוגמא, ה-`scale` הוסיף את ה-legend המסביר לנו לאיזה class של רכב כל צבע מופה.   
    
דוגמאות נוספות :
</div>

```{r, fig.width= 7}
p2 <- ggplot(mpg, aes(displ, hwy, shape = drv)) +
  geom_point()

p3 <- ggplot(mpg, aes(displ, hwy, size = cyl)) +
  geom_point()

p2 + p3
```
<div dir="rtl">
מיפוי של משתנה לא סדור ל-aesthetic סדור זה לא רעיון טוב: 
</div>
```{r}
ggplot(mpg, aes(displ, hwy, size = class)) +
  geom_point()
```
<div dir="rtl">
כדי לקבע aesthetic לערך יחיד ללא `scaling` הכנס אותו מחוץ לפונקציה `aes`. 
</div>
```{r, fig.width= 7 }
p1 <- ggplot(mpg, aes(displ, hwy)) + geom_point(aes(colour = "blue"))
p2 <- ggplot(mpg, aes(displ, hwy)) + geom_point(colour = "blue")
p1 + p2
```


# Geometric objects
<div dir="rtl">
`geom_smooth` מתאים קו מגמה למודל ומציג אותו עם סטיית תקן
</div>
```{r}
ggplot(mpg, aes(displ, hwy)) + 
  geom_point() + 
  geom_smooth()
```
<div dir="rtl">
לא כל aesthetic עובד עם כל geom. אפשר לשנות הצורה של נקודה, אך לא ניתן לשנות צורה של קו. אפשר לשנות את סוג הקו.
</div>
```{r}
ggplot(mpg, aes(displ, hwy, color = drv)) + 
  geom_smooth(aes(linetype = drv), se = F) +
  geom_point(aes(shape = drv))
```

<div dir="rtl">
כאשר מזינים ארגומנטים ב-mapping  של הפונקציה ggplot, הן יהיו כלליות וייושמו על כל geom בגרף. כאשר מזינים ארגומנטים ב-mapping של ה-geom, הם יהיו תקפים רק לאותו layer. מה שהוזן ב-geom ירחיב או ישכתב את ההוראות הכלליות.  זה מאפשר להציג aesthetics שונים ב-layers שונים.       
 בדוגמא: קו הרגרסיה מציג חלק מטבלת הנתונים `mpg` רק עבור מכוניות בקטגוריית subcompact. 
</div>
```{r}
ggplot(data = mpg, aes(x = displ, y = hwy)) + 
  geom_point(aes(color = class)) + 
  geom_smooth(data = filter(mpg, class == "subcompact"), se = FALSE)
```

<div dir="rtl">
`geom_path` ו- `geom_line` מציירים קווים בין נקודות data. קווים בד"כ משמשים כדי להציג שינוי לאורך זמן.    
`path` מחבר נקודות לפי הסדר שהם מופיעים בנתונים. הקו יכול ללכת בכל כיוון. 
</div>
```{r, fig.width=7}
p1 <- ggplot(economics, aes(date, unemploy)) + geom_line()

p2 <- ggplot(economics, aes(unemploy / pop, uempmed)) +
  geom_path() +  geom_point()

p1 + p2
```

<div dir="rtl">
`geom_boxplot` מסכם את הצורה של התפלגות עם קומץ סטטיסטיים
</div>
```{r,fig.width=4}
ggplot(mpg, aes(drv, hwy)) + geom_boxplot()
```
<div dir="rtl">
ב-ggplot יש למעלה מ-40 geoms. חבילות המרחיבות את ggplot מספקות אף יותר. 
</div>
# Facets
<div dir="rtl">
`facets` מאפשר לחלק את הגרף לפי משתנה קטגורי.     
כדי לחלק את הגרף לפי משתנה אחד, השתמש ב-`facet_wrap`.    
כדי לחלק את הגרף לפי שילוב של שני משתנים, השתמש ב-`facet_grid`.  
המשתנה שעובר דרך ארגומנט ה-facet צריך להיות בדיד. 
</div>
```{r, fig.width=7}
ggplot(data = mpg) + 
  geom_point(mapping = aes(x = displ, y = hwy)) + 
  facet_wrap(~ class, nrow = 2)

ggplot(data = mpg) + 
  geom_point(mapping = aes(x = displ, y = hwy)) + 
  facet_grid(drv ~ cyl)

# facet_grid with one varible, use the "." instead of a variable
ggplot(data = mpg) + 
  geom_point(mapping = aes(x = displ, y = hwy)) + 
  facet_grid(cyl ~ .)
```  
  
# exercises  
<div dir="rtl">  
1. הרץ את הפקודה `ggplot(data = mpg)` מה אתה רואה?   
2. צור scatter plot  של  של `class` ו-`drv`. מדוע הגרף לא מועיל?   
3. מה לא בסדר בגרף הבא, מדוע הנקודות לא בצבע כחול?   
</div>  
```{r}
ggplot(data = mpg) + 
  geom_point(mapping = aes(x = displ, y = hwy, color = "blue"))
```
<div dir="rtl">  
4. הקצה משתנה רציף לארגומנטים של ה - `color,size, shape`. איך ה aesthetics האלה מתנהגים שונה בין משתנים רציפים לבין משתנים קטגוריים?   
5. מה קורה אם מקצים את אותו משתנה למספר aesthetics?      
6. מה קורה אם מקצים aesthetic למשהו אחר משם משתנה כגון: 
</div>    
`aes(colour = displ < 5)`
<div dir="rtl">  
7. מה קורה אם מקצים משתנה רציף ל-`facet`?   
8. מה המשמעות של תאים ריקים בתרשים עם `facet_grid`(drv ~ cyl)`? איך הם מתקשים לתרשים הבא?
</div>    
```{r}
ggplot(data = mpg) +
  geom_point(mapping = aes(x = drv, y = cyl))
```
<div dir="rtl">  
9. קרא את `?facet_wrap`, מה הארגומנטים `ncol`, `nrow` עושים. אילו אפשרויות נוספות יש בכדי לאפיין את הפריסה של הגרף? למה ל-`facet_grid` אין את הארגומנטים `ncol`, `nrow` ?   

10. הרץ את הקוד הבא בראשך ונסה לחזות מה הוא עושה. לאחר מכן, הרץ אותו ב-R ובדוק את התחזית שלך. מה התפקיד של הארגומנט `se = FALSE`)?  
</div>    
```{r,eval=FALSE}
ggplot(data = mpg, mapping = aes(x = displ, y = hwy, colour = drv)) +
  geom_point() +
  geom_smooth(se = FALSE)
```
<div dir="rtl">  
11. האם שני הגרפים הבאים זהים? מדוע כן? מדוע לא? 
</div>    
```{r, eval=FALSE}
ggplot(data = mpg, mapping = aes(x = displ, y = hwy)) +
  geom_point() +
  geom_smooth()

ggplot() +
  geom_point(data = mpg, mapping = aes(x = displ, y = hwy)) +
  geom_smooth(data = mpg, mapping = aes(x = displ, y = hwy))
```

<div dir="rtl">  
12. שחזר את הקוד שיוצר את הגרפים הבאים: 
</div>    
```{r, echo=FALSE, fig.width=7, message=FALSE}
p1 <- ggplot(mpg, aes(x = displ, y = hwy)) +
  geom_point() +
  geom_smooth(se = FALSE)
p2 <- ggplot(mpg, aes(x = displ, y = hwy)) +
  geom_smooth(mapping = aes(group = drv), se = FALSE) +
  geom_point()
p3 <- ggplot(mpg, aes(x = displ, y = hwy, colour = drv)) +
  geom_point() +
  geom_smooth(se = FALSE)
p4 <- ggplot(mpg, aes(x = displ, y = hwy)) +
  geom_point(aes(colour = drv)) +
  geom_smooth(se = FALSE)
p5 <- ggplot(mpg, aes(x = displ, y = hwy)) +
  geom_point(aes(colour = drv)) +
  geom_smooth(aes(linetype = drv), se = FALSE)
p6 <- ggplot(mpg, aes(x = displ, y = hwy)) +
  geom_point(size = 4, color = "white") +
  geom_point(aes(colour = drv))

p1 + p2 + p3 + p4+ p5 + p6

```

<div dir="rtl">  
13. ייבא את נתוני Tara  אשר השתמשנו בהם בשיעור הראשון, והרץ את הקוד הבא אשר יכין את הנתונים: 
</div>    

```{r}
tara <- readxl::read_xlsx(path = "../1 introduction/1_data/Tara.xlsx", sheet = "2010")

names(tara) <- c("date", "cat", "q_k", "revenue", "vc", "fc")

tara <- mutate(tara, gross_profit = revenue - vc - fc)

tara$date <- parse_date(tara$date, format = "%Y-%m-%d")

carton_milk <- tara %>% filter(str_detect(cat, pattern = "חלב קרטון")) %>%
  select(date,revenue, gross_profit)

```

<div dir="rtl">  
הגרף הבא מציג את הרווח הגולמי והפדיון של חלב בקרטון. שחזר את הגרף תוך שימוש ב pivot_longer. 
</div>    

```{r, echo= FALSE}
pivot_longer(carton_milk,2:3) %>%
  ggplot(aes(x = date, y = value, color = name)) + geom_line(size = 1.5) + geom_point(size = 3)
```

<div dir="rtl">  
בנוסף, הקוד הבא מסנן את מעדני החלב: 
</div> 

```{r}
milk <- tara %>% filter(str_detect(cat, pattern = "חלב"))

milk <- milk %>% filter( !str_detect(cat, pattern = "מעדני"))

milk <- milk %>% select(date, revenue, gross_profit, cat)
```


<div dir="rtl">  
הגרף הבא מציג את הרווח הגולמי והפדיון עבור משקאות חלב. שחזר את הגרף תוך שימוש ב- pivot_longer ושימוש ב-facet_wrap. 
</div>    

```{r, echo=FALSE, fig.width=6}
milk %>% pivot_longer(cols = c(revenue, gross_profit)) %>%
  ggplot(aes(x = date, y = value, color = name)) + geom_point() + geom_line() +
  facet_wrap(~ cat)
```


<div dir="rtl">  

</div>    


# coordinate systemns 
<div dir="rtl">
למערכות קואורדינטות יש שני תפקידים:   
1. שילוב שני aesthetics של מיקום לשני ממדים על הגרף.   
2. בשילוב עם ה-facet, לצייר צירים ורקע לגרף.   
  
יש מערכות קואורדינטות ליניאריות כמו:   
`coord_cartesian` , ברירת המחדל של הגרפים בה המיקום של רכיב ניתן ע"י שילוב מיקומי קואורדינטות x ו-y.   
`coord_flip` אשר הופך את הצירים.    
`coord_fixed` אשר מקבע את מערכת הקואורדינטות ליחס מסוים בין הצירים.     
  
מצד שני, יש מערכת קואורדינטות לא ליניאריות בהן קו ישר עשוי להיות לא ישר, והמרחק בין שתי נקודות לא חייב להיות בקו ישר.   
למשל, `coord_polar` משמשת ליצירת תרשימי עוגה.
</div>
## coord_flip
<div dir="rtl">
`coord_flip` נח לשימוש כאשר התוויות על הציר האופקי ארוכות: 
</div>
```{r, fig.width=7}
p1 <- ggplot(data = mpg, mapping = aes(x = class, y = hwy)) + 
  geom_boxplot()

p2 <- ggplot(data = mpg, mapping = aes(x = class, y = hwy)) + 
  geom_boxplot() +
  coord_flip()

p1 + p2
```


## coord cartesian
<div dir="rtl">
נשתמש ב-`coord_cartesian` כאשר נרצה לעשות zoom על הגרף. 
</div>
```{r, fig.width=7}
p1 <- ggplot(mtcars, aes(disp, wt)) +
  geom_point() + geom_smooth()

p2 <- p1 + coord_cartesian(xlim = c(325, 500))

p3 <- p1 + coord_cartesian(xlim = c(325, 500), expand = FALSE)


p1 + p2 + p3
```

<div dir="rtl">
צריך להבדיל בין מצבו בו עושים zoom באמצעות מערכת הקואורדינטות לבין מצב בו משנים את גבולות הגרף באמצעות ה-scale. הגדרת גבולות באמצעות ה-scale הופך את כל הערכים מחוץ לתחום ל-NA.
</div>

```{r, fig.width=7}
p4 <- p1 + scale_x_continuous(limits = c(325, 500))

p1 + p4
```
<div dir="rtl">
דוגמא נוספת, בתרשימים הבאים נוסף קו אופקי ב- `y = 28`.  התרשים השמאלי הוא המקורי. בתרשים האמצעי ביצעו zoom in, ובתרשים השמאלי שינינו את ההתפלגות באמצעות שימוש בפונקציית `ylim` הקובעת גבולות לפונקציית ה-`scale`. כל הערכים מחוץ לתחום (10, 35) הפכו ל-NA, ורק לאחר מכן הסטטיסטי חושב. התוצאה היא שהחציון מוטה כלפי מטה. 
</div>

```{r, fig.width=7}
p1 <- ggplot(mpg, aes(drv, hwy)) + 
  geom_hline(yintercept = 28, colour = "red") + 
  geom_boxplot() 

p2 <- p1  + coord_cartesian(ylim = c(10, 35)) # zoom in

p3 <- p1 + ylim(10, 35) # alters the data

p1 | p2 | p3

```

# themes   
<div dir="rtl">  
ה-`theme` מאפשר שליטה על רכיבים __שאינם data __ ומאפשר לעצב את הגרף כך שיהיה נעים לעין. למשל, הוא מאפשר שליטה על פונטים, ticks ורקע.  
ה-`theme` מורכב מארבעה רכיבים עיקריים:   
`non data element`- נבחר אותו כשרוצים לשנות משהו כמו: `plot.title` או `axis.ticks.x`.    
`elment function` - המתארת את התכונות הויזואליות של הרכיב. למשל, `element_text` קובעת את גודל הפונט, הצבע, וסוג הפורט של `plot.title`.     
פונקציית ה-`theme` המאפשרת לשכתב את ברירת המחדל של הגרף. למשל:  
</div>    
`theme(plot.title = element_text(colour = "red"))`  

<div dir="rtl">  
יש גם `complete theme` כגון `theme_gray` או `IA_theme` הקובעת את כל הרכיבים של ה- theme לערכים שהותאמו זה לזה.   
 דוגמא:   
</div>

```{r}
base <- ggplot(mpg, aes(cty, hwy, color = factor(cyl))) +
  geom_jitter() +
  geom_abline(colour = "grey50", size = 2)

base
```    

<div dir="rtl">  
נוסיף כותרות, נשנה כותרות צירים ו-legend, ונשנה את פלטת הצבעים.  
</div>    
```{r}
labelled <- base +
  labs(
    x = "City mileage/gallon",
    y = "Highway mileage/gallon",
    colour = "Cylinders",
    title = "Highway and city mileage are highly correlated"
    ) +
  scale_colour_brewer(type = "seq", palette = "Spectral")

labelled
```
  
<div dir="rtl">    
כעת נרצה לעצב את התרשים כך שיתאים לפורמט של ז'ורנל מסוים: נהפוך את הרגע ללבן, נמקם את ה legend בתוך הגרף, נשנה את קווי הגריד, ואת הפונט של הכותרת.
</div>  

```{r}
styled <- labelled +
  theme_bw() + 
  theme(
    plot.title = element_text(face = "bold", size = 12),
    legend.background = element_rect(fill = "white", size = 4, colour = "white"),
    legend.justification = c(0, 1),
    legend.position = c(0, 1),
    axis.ticks = element_line(colour = "grey70", size = 0.2),
    panel.grid.major = element_line(colour = "grey70", size = 0.2),
    panel.grid.minor = element_blank()
  )

styled

```  

<div dir="rtl">  
בכדי לשנות רכיב ב-`theme` משתמשים בקוד מהצורה: 
</div>  
`plot + theme(element.name = element.function())`
<div dir="rtl">  
יש כ-40 element.names שונים. ביניהם: plot.background, plot.title, plot.margin באמצעותם ניתן לעצב את הרקע, הכותרת והשטחים מסביב לגריד   בהתאמה.     
את ה element.function ניתן לחלק ל-4 סוגים עיקריים:
</div>  
`element.text, element.rect, element.blank, element.line`.     
<div dir="rtl">    
הנה כמה דוגמאות:   
</div>  
```{r, fig.width=7}
base_t <- base + labs(title = "This is a ggplot") + xlab(NULL) + ylab(NULL)

p1 <- base_t + theme(plot.title = element_text(face = "bold", colour = "red", hjust = 1, size = 16))

p2 <- base_t + theme(plot.title = element_text(margin = margin(t = 10, b = 10)))

p3 <- base_t + theme(panel.grid.major = element_line(size = 2, linetype = "dotted", color = "purple"))

p4 <- base_t +  theme(panel.grid.minor = element_blank())

p1 + p2 + p3 + p4
```
<div dir="rtl">    
יש themes שלמים שמגיעים עם ggplot, יש באינטרנט להורדה, ויש את ה-theme שכתבתי עבורנו ונמצא בחבילה `IA_plots`
</div>    
   
```{r, fig.width=4}
library(IAplots)

base_t + IA_theme() +
  labs(title = "הטקטס בפונט אלף ומיושר לימין",
       subtitle = "שילוב עברית ואנגלית באותו משפט לא עובד טוב",
       color = "צילינדרים",
       caption = "הtheme מתוך החבילה IAplots")

```  
<div dir="rtl">    
ניתן לשנות את ה- `theme` ברירת מחדל בסשן באמצעות:
</div>
```{r, eval=FALSE}
theme_set("your theme name")

```


<div dir="rtl">    
 אפשר לשמור את התרשים בפורמטים ווקטורים או בפורמטים פיקסליים. ואת גודל התמונה שתישמר ניתן להגדיר באינצ'ים (ברירת המחדל) סנטימטרים או מילימטרים.    
`ggsave` תשמור את התרשים האחרון שהוצג או את התרשים ששמו הוזן בארגומנט ה-`plot` בפונקציה. 
</div>    
  
```{r, eval = F}
ggsave(filename = "6_plots/test_plot.png", width = 10, height = 7)
```
  
<div dir="rtl">  
ניתן גם לשמור תרשימים גם באמצעות לחצן ה-export בממשק ה-RStudio. אולם, שמירה באמצעות הקוד מבטיח שתוכלו למצוא לאחר מכן את הקשר בין גרף לבין הקוד שיצר אותו.   למשל, ניתן להשתמש בתפריט edit -> find in files בכדי לחפש string מסוים בקבצי קוד.   
</div>  

more tricks  
```{r}
values <- seq(from = -2, to = 2, by = .01)

df <- data.frame(x = values, y = values ^ 3)

ggplot(df, aes(x, y)) + 
  geom_path() + 
  labs(y = quote(f(x) == x^3),
       title = "first line \nsecond line")
```