---
title: "Factors"
subtitle: "lession 5c"
author: "Eviatar Guttman"
date: "Last updated: `r format(Sys.time(), '%d-%m-%Y')`"  
output: 
  html_document: 
    toc: yes
    toc_depth: 3
    toc_float: yes
    number_sections: yes
    toc_collapsed: no
    smooth_scroll: yes
    fig_caption: yes
    highlight: tango
    theme: flatly
    css: ../style.css
urlcolor: blue
editor_options: 
  chunk_output_type: console
---  
```{r setup, include = F}
# global chunk options
knitr::opts_chunk$set(echo = T,
                      warning = T,
                      message = T,
                      tidy=T,
                      fig.align = 'center',
                      collapse = TRUE)

# don't show NA's in tables
options(knitr.kable.NA = '')

```

```{r}
library(tidyverse)
```

# intro
<div dir="rtl">
`factors` משמשים לעבודה עם משתנים קטגוריים עם קבוצה סגורה של ערכים אפשריים.     
`factors` שימושיים כאשר רוצים להציג וקטור character  בסדר שאינו אלפבתי.   
</div>

# create factor
<div dir="rtl">
בנתוני חודשים, יש 12 ערכים אפשריים. 
עשויות להיות טעויות הקלדה:  
</div>

```{r}
x1 <- c("Dec", "Apr", "Jam", "Mar")
```

<div dir="rtl">
מיון הווקטור לא נעשה בצורה מועילה
</div>
```{r}
sort(x1)
```
<div dir="rtl">
אפשר לתקן את שתי הבעיות עם `factor`
</div>
```{r}
month_levels <- c(
  "Jan", "Feb", "Mar", "Apr", "May", "Jun", 
  "Jul", "Aug", "Sep", "Oct", "Nov", "Dec")

y1 <- factor(x1, levels = month_levels)
y1

sort(y1)

sort(y1, na.last = T)
```
<div dir="rtl">
טעויות הופכות ל-`NA`.
  
  
אם ההעדפה היא לסדר של ה-`levels`  כפי שהוא מופיע לראשונה בנתונים אפשר להשתמש ב-`unique` או ב-`fct_inorder`.
</div>
```{r}
f1 <- factor(x1, levels = unique(x1))
f1

f2 <- x1 %>% factor() %>% fct_inorder()
f2

levels(f2)

```
<div dir="rtl">
`ggplot` משמיטה `levels` שלא מופיעים בנתונים. הצג אותם באמצעות: 
</div>
```{r}
ggplot(gss_cat, aes(race)) +
  geom_bar() +
  scale_x_discrete(drop = FALSE)
```

# Modifying factor order

```{r}
head(gss_cat)

relig_summary <- gss_cat %>%
  group_by(relig) %>%
  summarise(
    age = mean(age, na.rm = TRUE),
    tvhours = mean(tvhours, na.rm = TRUE),
    n = n())

ggplot(relig_summary, aes(tvhours, relig)) + geom_point()
```

<div dir="rtl">
`fct_reorder` שימושי כאשר ה-`levels` מסודרים באופן שרירותי.   
יש לפונקציה שלושה ארגומנטים:   
1.	המשתנה x שרוצים לשנות  
2.	ווקטור נומרי שבו רוצים לשתמש בכדי לסדר מחדש את ה-`levels`.   
3.	אופציונלי, פונקציה בה אפשר להשתמש במקרים בהם יש מספר ערכים ב-x עבור כל ערך בווקטור הנומרי. (ברירת המחדל היא החציון).    
  
נשתמש ב-`fct_reorder` כדי לסדר מחדש את ה `levels` של המשתנה `relig`.
</div>
  
```{r}
relig_summary %>% arrange(-tvhours) %>% head()

ggplot(relig_summary, aes(tvhours, fct_reorder(relig, tvhours))) +
  geom_point()
```
    
<div dir="rtl">
מוטב לסדר מחדש את המשתנה מחוץ לפונקציית ה-ggplot. 
</div>
```{r}
relig_summary %>%
  mutate(relig = fct_reorder(relig, tvhours)) %>%
  ggplot(aes(tvhours, relig)) +
    geom_point()
```
<div dir="rtl">
בדוגמא הבאה, אין טעם בלסדר את הווקטור על פי ווקטור אחר
</div>
```{r}
rincome_summary <- gss_cat %>%
  group_by(rincome) %>%
  summarise(
    age = mean(age, na.rm = TRUE),
    tvhours = mean(tvhours, na.rm = TRUE),
    n = n()
  )

rincome_summary
```

<div dir="rtl">
נוציא את "Not applicable" קדימה עם ה-levels המיוחדים האחרים. 
נשתמש ב-`fct_relevel`.
</div>
```{r}
ggplot(rincome_summary, aes(age, fct_relevel(rincome, "Not applicable"))) +
  geom_point()

```

<div dir="rtl">
ב-`bar plots` ניתן להשתמש ב-`fct_infreq` כדי לסדר את ה-levels  בתדירות עולה
</div>
```{r}
gss_cat %>%
  ggplot(aes(marital)) +
    geom_bar()

gss_cat %>%
  mutate(marital = marital %>% fct_infreq() %>% fct_rev()) %>%
  ggplot(aes(marital)) +
    geom_bar()
```


# Modify factor levels
<div dir="rtl">
`fct_recode` משמש בכדי לשנות `levels` באופן ידני
</div>
```{r}
gss_cat %>% count(partyid)

gss_cat %>%
  mutate(partyid = fct_recode(partyid,
    "Republican, strong"    = "Strong republican",
    "Republican, weak"      = "Not str republican",
    "Independent, near rep" = "Ind,near rep",
    "Independent, near dem" = "Ind,near dem",
    "Democrat, weak"        = "Not str democrat",
    "Democrat, strong"      = "Strong democrat")
    ) %>%
  count(partyid)

```
<div dir="rtl">
בכדי לאחד בין קבוצות, אפשר להקצות את אותו level חדש למספר levels  בקידוד הישן. 
</div>
```{r}
gss_cat %>%
  mutate(partyid = fct_recode(partyid,
    "Republican, strong"    = "Strong republican",
    "Republican, weak"      = "Not str republican",
    "Independent, near rep" = "Ind,near rep",
    "Independent, near dem" = "Ind,near dem",
    "Democrat, weak"        = "Not str democrat",
    "Democrat, strong"      = "Strong democrat",
    "Other"                 = "No answer",
    "Other"                 = "Don't know",
    "Other"                 = "Other party")
    ) %>%
  count(partyid)
```
<div dir="rtl">
קפל `levels` באמצעות `fct_collapse`.
</div>
```{r}
gss_cat %>%
  mutate(partyid = fct_collapse(partyid,
    other = c("No answer", "Don't know", "Other party"),
    rep = c("Strong republican", "Not str republican"),
    ind = c("Ind,near rep", "Independent", "Ind,near dem"),
    dem = c("Not str democrat", "Strong democrat")
  )) %>%
  count(partyid)
```

<div dir="rtl">
ב-`fct_lump` אפשר להשתמש בארגומנט `n` בכדי לקבוע כמה קבוצות יישארו 
למעט `other`
</div>
```{r}
gss_cat %>%
  mutate(relig = fct_lump(relig, n = 5)) %>%
  count(relig, sort = TRUE) 
```

<div dir="rtl">
יש עוד גרסאות ל-`fct_lump` :  
`fct_lump_min` מקפל `levels` שמופיעים פחות מהמינימום שהוגדר בפונקציה.    
`fct_lump_prop` מקפל `levels`  שמופיעים פחות מפרופורציה מסוימת. 
  
  
אם אתם זקוקים לפתרונות נוספים לעבודה עם `factors` בדקו אפשרויות נוספות בחבילה 
[forcats](https://forcats.tidyverse.org/)
</div>


# exercises  
<div dir="rtl">
1.בחן את ההתפלגות של המשתנה `rincome` (reported income). מה הופך את ה-bar plot  הבסיסי קשה להבנה. כיצד ניתן לשפר זאת?   
2. מהי הדת הנפוצה ביותר במדגם?   
3.במשתנה `tvhours` יש מספרים גדולים באופן תמוה. האם הממוצע הוא סיכום טוב לנתונים?   
4. עבור כל משתנה `factor`  בטבלת הנתונים `gss_cat` זהה את הסדר של ה-`levels` ובדוק האם הסדר שרירותי הוא שמישהו סידר אותו ע"פ היגיון כלשהו?     
5. כיצד הפרופורציות של דמוקרטים ורפובליקנים במדגם משתנות לאורך זמן?   
6. כיצד ניתן לצמצם את מספר הקטגוריות של `rincome` כך שיהיו פחות קטגוריות?
</div>


