---
title: "Data Import"
subtitle: "lession 2b"
author: "Eviatar Guttman"
date: "Last updated: `r format(Sys.time(), '%d-%m-%Y')`"  
output: 
  html_document: 
    toc: yes
    toc_depth: 3
    toc_float: yes
    number_sections: yes
    toc_collapsed: no
    smooth_scroll: yes
    fig_caption: yes
    highlight: tango
    theme: flatly
    css: ../style.css
urlcolor: blue
editor_options: 
  chunk_output_type: console
---  

```{r setup, include = F}
# global chunk options
knitr::opts_chunk$set(echo = TRUE,
                      warning = T,
                      message = T,
                      error = T,
                      tidy=TRUE,
                      # fig.path='Figures_RMD/',
                      fig.align = 'center',
                      collapse = TRUE)

# don't show NA's in tables
options(knitr.kable.NA = '')

```

```{r}
library(tidyverse)
```

# parsing  vectors
<div dir="rtl">
 `parser` זו פונקציה שלוקחת וקטור מסוג `character` ומחזירה פורמט אחר נח לעבודה כמו ווקטור לוגי, integer או Date.   
טבלאות נתונים רבות נשמרות בצורת טקטס. כאשר מייבאים נתונים יש לבצע תהליך של המרת הטקטס לפורמט עבודה.   
בחבילה `readr` יש סוגים שונים של `parsers`.    

</div>
```{r parse_vectors}
# logical
str(parse_logical(c("TRUE", "FALSE", "NA")))

# integer
str(parse_integer(c("1", "2", "3")))

parse_integer(c("1", "231", ".", "456"), na = ".")

```

<div dir="rtl">
ה- `parser`  מחזיר גם הערות על מה שהוא לא הצליח לעשות  
</div>

```{r parse_vectors2}
# note the warning when executing the fucnction
x <- parse_integer(c("123", "345", "abc", "123.45"))

# when printing
x

# you can access the attribue problems directly
problems(x)
```

__parsers for numerics__

```{r parse_numbers}
parse_double("1.23")

parse_double("1,23", locale = locale(decimal_mark = ","))

parse_number("$100")

parse_number("100NIS")

parse_number("20%")

parse_number("It cost $123.45")

parse_number("$123,456,789")

parse_number("123.456.789", locale = locale(grouping_mark = "."))
```

__parse dates__
  
Date is the number of days since 1970-01-01.  
The Universal Coordinated Time (UTC) is usually "Year-month-dateTtime"  

```{r}
str(parse_date(c("2010-01-01", "1979-10-14")))

parse_datetime("2010-10-01T2020")

parse_datetime("20101010")

parse_date("2010-10-01")

parse_date("01-10-2010", format = "%d-%m-%Y")

parse_date("01/10/2010", format = "%d/%m/%Y")

parse_date("jan 22 1969", format = "%b %d %Y")  # b is for Jan, Feb,...

parse_date("january 22, 1969", format = "%B %d, %Y") # B is for January, February,...

parse_date("january 1969", format = "%B  %Y")

parse_date("january 1969", format = "%B %Y")

parse_date("01-text 10-2010", format = "%d- %* %m-%Y") # %* is to skip any number of letters
```

# data import
<div dir="rtl">
בקריאת קבצי טקטס יש לשים לב שתהליך ה –parsing מתבצע כהלכה.  
אתגר נוסף יש ביבוא ויצוא נתונים בשפה העברית בשל חוסר אחידות ב- text encoding.   

</div>


## csv 
<div dir="rtl">
csv זה קיצור של comma separated value. אפשר לראות את מבנה הקובץ אם נפתח אותו באמצעות notepad. 
</div>
```{r}
list.files()

list.files("2_data")
```
## text encoding
<div dir="rtl">
בקובץ ה-csv יש טקסט בעברית שהופך לג'יבריש לאחר יבוא הנתונים
</div>

```{r}
read_csv(file = "2_data/example1.csv")
```
<div dir="rtl">
ננסה פונקציה אחרת
</div>
```{r}
read.csv(file = "2_data/example1.csv")

```

:::{.pink-box}
__encoding UTF-8__

Each hexadecimal number represents a byte of information: 48 is H, 61 is a,
and so on.  
The mapping from hexadecimal number to character is called the encoding,
and in this case the encoding (american English) is called ASCII  
  
UTF-8 can encode just about every character used by humans today.    
:::
<br>      


<div dir="rtl">
ברירת המחדל עבור כלל הפונקציות בחבילה `readr`  היא לקרוא ולכתוב טקסט בקידוד UTF-8.  
  
קובץ ה- csv  שהוצג נוצר באמצעות תוכנת Excel השומרת את הטקסט בקידוד של מערכת ההפעלה.   (במקרה זה, windows-1255)
    
הפונקציה `read.csv` המגיעה כחלק מ- `baseR` מתאימה עצמה לקידוד של מהערכת ההפעלה.  
</div>

```{r}
read_csv(file = "2_data/example1.csv", locale = locale(encoding = "windows-1255"))

read.csv(file = "2_data/example1.csv", encoding = 'UTF-8')

(df1 <- read.csv(file = "2_data/example1.csv", encoding = 'windows-1255'))

str(df1)

```
## parsing while import
<div dir="rtl">
ה-`parser` מנחש את סוג העמודה על סמך הערכים הראשונים בווקטור. למשל, `read_csv` קוראת את 1000 הערכים הראשונים בכדי לעשות את הניחוש, ולאחר מכן עושה parse לסוג הווקטור שזוהה.   
אם לדוגמא, עמודה נומרית תכלול `string` באחד מהתאים אז הפונקציה תמיר את הווקטור ל-`character` בכדי לא לאבד מידע. 
כאשר מחליפים את סוג העמודה מטקסט לנומרי באופן ידני, יש לשים לב אילו נתונים נמחקו בעת ההחלפה.   
בדוגמא, שתי העמודות הראשונות עשויות להיות נומריות: 
</div>


```{r}
(df2 <-read.csv(file = "2_data/example2.csv"))

str(df2)
```
<div dir="rtl">
הפיכת הווקטור לנומרי תוך שימוש ב-
`readr`
ידפיס אזהרה ב- `console` ואף ישמור את זה ב-`attributes` של הווקטור החדש. 
</div>

```{r, warning=TRUE}
df2$var1 <- parse_number(df2$var1)

df2

str(df2)
```
<div dir="rtl">
שימוש ב-
`as.numeric`
נותן אזהרה תמציתית  
כך או כך, יש לשים לב לאזהרות
</div>
```{r, warning=T }
(df2 <-read.csv(file = "2_data/example2.csv"))

df2$var1 <- as.numeric(df2$var1)

str(df2)

```
<div dir="rtl">
## parsing problems
<div dir="rtl">
מכיוון שה-`parser` מנחש את סוג הווקטור על סמך הערכים הראשונים, ייתכן מצב בו תהיה טעות משום שהערכים הראשונים בווקטור לא מייצגים את הנתונים.   
למשל, אם ברירת המחדל היא לקרוא את  1000 הערכים הראשונים, ובמקרה כל הערכים הללו הם NA, הפונקציה תניח שסוג הווקטור הוא לוגי. 
<br>
קובץ האקסל הבא הוא חלק מטבלת נתונים שהתקבלה מאחד הבנקים במסגרת מחקר המשכנתאות. עמודות 2 ו-4 ריקות במשך כ- 34 אלף שורות. הפונקציה שקוראת את הנתונים הפכה את העמודות הללו ל- logical. 
</div>


```{r}
library(readxl)

df3a <- read_xlsx("2_data/loans.xlsx")
str(df3a)

```
<div dir="rtl">
__פתרונות אפשריים: __  
להגדיר ידנית את סוג העמודות  
</div>

```{r}
df3b <- read_excel(
  "2_data/loans.xlsx",
  col_types = c("numeric","numeric","text","numeric")
  )

str(df3b)
```
<div dir="rtl">
להגדיר כמה שורות לקרוא על מנת לבצע את הניחוש של סוג העמודה  
</div>

```{r}
df3c <- read_excel(
  "2_data/loans.xlsx",
  guess_max = 50000)

str(df3c)
```
<div dir="rtl">
להגדיר שכל העמודות יוגדרו כטקטס ולאחר מכן להתמודד עם הנתונים     
</div>

```{r}
df3d <- read_excel(
  "2_data/loans.xlsx",
  col_types = "text")
# note we put one value ("text") in col_types. "text" will be recycled to all clolums. 

str(df3d)

```


## unorderd tables
<div dir="rtl">
טבלאות רבות נוצרות במטרה להציג נתונים או כך שיהיה קל לערוך את הנתונים ולאו דווקא מתוך מטרה לבצע ניתוח נתונים סדור.   

בדוגמא הבאה, הנתונים מתחילים בשורה השלישית.  
</div>


```{r}
list.files()

(my_file <- file.path(list.files()[1], "mpg.csv"))


read.csv(my_file)   # data begins in the 3rd row

# solution - skip 2 rows
(x <- read.csv(my_file, skip = 2 ))  

# note what happened to the missing values

```
<div dir="rtl">
בעמודה year, הרכיב השלישי ריק, והרכיב הרביעי הוא נקודה. `read.csv` לא מזהה אותם כערכים חסרים. read_csv מזהה רק את הרכיב הריק כ-`NA`. 
</div>
```{r}
sum(is.na(x)) 

sum(is.na(x$year)) # R don't know there are NA's

# try use read_csv instead of read.csv
(x <- read_csv(my_file, skip = 2)) # read_csv vs read.csv

sum(is.na(x))

# solution: 
read_csv(my_file,skip = 2, na = c(".", NA) )
```
## columns names
<div dir="rtl">
אפשר להגדיר או לוותר על שמות עמודות בעת יבוא הנתונים
</div>

```{r}
read_csv(my_file, skip=2,  col_names = FALSE )

read_csv(my_file, skip=2, col_names = letters[1:5] )
```


## excel file
<div dir="rtl">
בקובץ אקסל עשויים להיות מספר גיליונות. אם הארגומט `sheet` ריק, `read_xlsx` תעלה את הגיליון הראשון. ניתן לבחור את הגיליון באמצעות מספר הגיליון המייצג את מיקומו בקובץ או לקרוא לו בשם.    
אם בקובץ האקסל יש גיליונות מוסתרים, R תספור גם אותם. לכן, מוטב לקרוא לגיליון בשם כדי להימנע ממצב בו העליתם את הגיליון הלא נכון.   
</div>
```{r}
read_xlsx("2_data/example2.xlsx" , sheet = "גליון ראשון")
```


# data type preservation
<div dir="rtl">
שני פורמטים של R לשמירת נתונים:   
`rds` שומר טבלה בודדת ללא שם  
`RData` שומר מספר כלשהו של אובייקטים לרבות שמותיהם.   
</div>
## .rds
```{r}
rm(list = setdiff(ls(), "df1"))

df1

write_rds(df1, path = "2_data/rds_file_test.rds")

read_rds("2_data/rds_file_test.rds")

# you need to assign it to an object: 
x <- read_rds("2_data/rds_file_test.rds")

str(x)

```


## .RData

```{r}
save(df1, x, file = "2_data/rdata_file_text.RData")

rm(list = ls())

load(file = "2_data/rdata_file_text.RData")

ls()

```
<div dir="rtl">

ישנם פתרונות לייבוא נתונים מתוכנות נוספות.
למשל, החבילה haven מייבאת נתונים ממערכות
Stata, SAS and SPSS.

</div>

# exercise  
<div dir="rtl">
בתיקייה `2_data` יש קובץ בשם `dy160430.xlsx` ובו נתוני דו"ח חודשי על הלוואות לדיור שפורסמו ע"י בנק ישראל. יבאו את לוח 01 וסדרו את הנתונים כך שיהיו מוכנים לניתוח נתונים. 
</div>



