---
title: "Data Analisys part 2"
subtitle: "lession 4b strings"
author: "Eviatar Guttman"
date: "Last updated: `r format(Sys.time(), '%d-%m-%Y')`"  
output: 
  html_document: 
    toc: yes
    toc_depth: 3
    toc_float: yes
    number_sections: no
    toc_collapsed: no
    smooth_scroll: yes
    fig_caption: yes
    highlight: tango
    theme: flatly
    css: ../style.css
urlcolor: blue
editor_options: 
  chunk_output_type: console
---  
```{r setup, include = F}
# global chunk options
knitr::opts_chunk$set(echo = TRUE,
                      warning = TRUE,
                      message = TRUE,
                      tidy=TRUE,
                      fig.align = 'center',
                      collapse = TRUE)

# don't show NA's in tables
options(knitr.kable.NA = '')

```

```{r,message=FALSE}
library(tidyverse)
```

# intro
<div dir="rtl">
רצף אותיות הוא string
</div>
```{r}
string1 <- "This is a string"
```
<div dir="rtl">
יצירת ווקטור של string
</div>
```{r}
c("one", "two", "three")

string2 <- 'If I want to include a "quote" inside a string, I use single quotes'
```
<div dir="rtl">
מירכאות משמשות ליצירת string, לכן כאשר רוצים להזין מירכאות לתוך string, צריך לסמן לתוכנה שרוצים אותן במפורש.      
לוכסן (backslash `\`)  משמש כ- escape האומר לתוכנה שהסימן שמגיע אחריו איננו סימן מיוחד.
 </div>


```{r}
double_quote <- "\""        # or '"'
double_quote

single_quote <- '\''        # or "'"
single_quote
```
<div dir="rtl">
הלוכסן משמש כ-escape גם לעצמו
</div>


```{r}
backslash <- "\\"
backslash

View(backslash)
```
<div dir="rtl">
הגרסה המודפסת של הסטרינג היא לא כמו הסטרינג עצמו. הגירסה המודפסת מראה גם את ה escapes.    

על מנת לראות את התכולה של הסטרינג אפשר להשתמש בפונקציה `writeLines`
</div>

```{r}
writeLines(double_quote)

writeLines(single_quote)

writeLines(backslash)
```
# special symbols  
<div dir="rtl">
יש סמלים מיוחדים כגון: 
</div>
new line is `"\n"`   
tab is `"\t"`   

```{r}
newline <- "my name is\n Eviatar"

newline

cat(newline)

name <- 'Eviatar'
my_hobby <- "playing ping pong"

cat("my name is", name,"\n","and I like","\t", my_hobby)
```
<div dir="rtl">
כדי לראות את רשימת הסמלים השמורים הקלידו: 
</div>
```{r, eval=FALSE}
?'"'
```

# useful functions strinr  
<div dir="rtl">
בכדי לחבר סטרינג יחדיו
</div>
```{r}
str_c("x", "y", "z")

str_c("x", "y", "z", sep = " ? ")

# To collapse a vector of strings into a single string, use collapse:
str_c(c("x", "y", "z"), collapse = ",")
```
<div dir="rtl">
לסנן חלק מסטרינג
</div>  
```{r}
x <- c("Apple", "Banana", "Pear")

str_sub(x, 1, 3)

# negative numbers count backwards from end
str_sub(x, -3, -1)
```
If the string is short, `str_sub()` will return as much as possible:
```{r}
str_sub("abc", 1, 5)
```
<div dir="rtl">
החלפת ערך בסטרינג
</div>
```{r}
x

str_to_lower(str_sub(x, 1, 1))

str_sub(x, 1, 1) <- str_to_lower(str_sub(x, 1, 1))

x
```
there's also `str_to_upper()` or `str_to_title()`
  
    
<div dir="rtl">
זיהוי תבניות באמצעות `str_detect`
</div>
```{r}
fruit <- c("pinapple",  "banana", "apple", "pear" )

str_detect(fruit, "ap") 
```
<div dir="rtl">
התוצאה היא וקטור לוגי. זה נוח לסינון שורות מטבלה.    
</div>
```{r}
(df <- data.frame(fruit = fruit, id = 1:4))

filter(df, str_detect(fruit, "ap"))

# its the same as:
filter(df, c(T, F, T, F))
```

<div dir="rtl">
מרבית השמות של הפונקציות בחבילה stringr כתובות בתבנית:
</div>
`str_doSomthing`
<div dir="rtl">
בפונקציות אלה יש ארגומנט pattern  בו מזינים את התבנית שרוצים לזהות. אם רוצים שליטה על מאפיינים נוספים בזיהוי התבנית, ניתן להשתמש בפונקציה `regex`.
</div>

```{r}
str_detect(c("Banana", "banana"), regex(pattern = "ba", ignore_case = T))
```
<div dir="rtl">
מציאת מיקום של תבנית בתוך הסטרינג באמצעות `str_which`    
גם בדרך זו ניתן לסנן שורות מטבלה.  
</div>

```{r}
str_which(fruit, "ap") 

df[str_which(fruit, "ap"),]
```
<div dir="rtl">
`str_locate` נותן מטריצה של מיקום התחלה וסיום של התבנית
</div>
```{r}
str_locate(fruit, "ap") 
```
<div dir="rtl">
אפשר לסנן עמודה מהמטריצה
</div>
```{r}
fruit
str_locate(fruit, "ap")[, 1]
```
<div dir="rtl">
אפשר למצוא את כל התבניות המתאימות
</div>
```{r}
str_locate_all(fruit, "na") 
```
<div dir="rtl">
נשים לב שקיבלנו list. יש כמה פונקציות אשר שמותיהן כתובות בתבנית: 
</div>
`str_DoSomting_all()`
<div dir="rtl">
פונקציות אלה בד"כ מחזירות list.    
  
<br>    
    
החלף חלק בסטרינג
</div>
```{r}
str_replace(fruit, "na", "xxx")

# you can replace with nothing: 
str_replace(fruit, "na", "")

```
<div dir="rtl">
פיצול לחלקים
</div>
```{r}
x <- c("Eviatar, Guttman", "julius, caesar, the third")

str_split(x, pattern = ", " )

```

<div dir="rtl">
דוגמאות נוספות
</div>
```{r}
df %>% mutate(yello_fruit = str_match(fruit, "na"))

str_length(c("a", "R for data science", NA))

str_sort(fruit) # sort by abc

str_subset(fruit, pattern =  "ap") # subset string that match the pattern

str_count(fruit, "na") # count matched patterns
```


<div dir="rtl">

</div>


# generalize match
# regular expressions
<div dir="rtl">
regular expressions זו שפה תמציתית לתיאור תבניות בסטרינז.  
השפה מאפשרת להכליל את תבנית הטקטס שאנו מחפשים.  
</div>
## example    
<div dir="rtl">
נחלץ מספר טלפון מתוך string ונהפוך אותו לנומרי
</div>
```{r}
x <- "my phone is 054-6450611"
  
(x <- str_extract(x, "\\d+-\\d+"))
  
(x <- str_remove(x, "-") )

parse_double(x)


# using the pipe: 
"my phone is 054-6450611" %>%
  str_extract( "\\d+-\\d+") %>%
  str_remove("-") %>%
  parse_number()
```

## basic matches

<div dir="rtl">
  השתמש ב "." כדי להתאים סימן כלשהו לפני ואחרי
</div>
```{r}
x <- c("apple", "banana", "pear")

str_extract(x, ".a.")

str_extract(x, "..a")

str_extract(x, "a..")
```
<div dir="rtl">
כדי למצוא התאמה לנקודה עצמה, נשתמש בלוכסן.   
אבל,  הלוכסן משמש כ- escape גם ב- regular expressions. לכן צריך לשים שני לוכסנים:
</div>

```{r}
x2 <- c("abc.def", "abcdef")
```


```{r, error=TRUE}
str_extract(x2, "c\.")          # don't work
```

```{r}
str_extract(x2, "c\\.")         # match the "c" and the "."

str_extract(x2, ".c\\..")       # match also whats' coming after
```

<div dir="rtl">
`d` יתאים לכל ספרה, `D` יתאים לכל מה שאינו ספרה
</div>
```{r}
str_extract_all("1a + 2b = 3c", "\\d")[[1]]

str_extract_all("1a + 2b = 3c", "\\D")[[1]]
```
<div dir="rtl">
`+` ינסה לחבר התאמות שבאות לאחר מכן יחדיו
</div>
```{r}
str_extract_all("1a + 2b = 3c", "\\D+")[[1]]
```

`\s` will match any space
```{r}
text <- "Some  \t badly\n\t\tspaced  text"

writeLines(text)

str_replace_all(text, "\\s", " ")

str_replace_all(text, "\\s+", " ")

```

`\w` matches any “word” character, which includes alphabetic characters
```{r}
str_extract_all("Don't eat that!", "\\w+")[[1]]
```

`\b` matches beginning and ending of a string
```{r}
str_replace_all("The quick brown fox", "\\b", "__")
```

You can also create your own character classes using []:
  
extract a or b or c: 
```{r}
str_extract_all(c("abc", "bce"), pattern = "[abc]")

str_extract_all(c("abc", "bce"), pattern = "[abc]+")

str_extract_all(c("abc", "bce"), pattern = "[abc]") %>%
  map_chr(~ str_c(.x, collapse = "")) # we'll learn that in 'Iteration'. 
```


another way of extracting digits: 
```{r}
str_extract("evitar guttman 0546-450611", pattern = "[:digit:]+")

str_extract_all("evitar guttman 0546-450611", pattern = "[:digit:]+")
```

<div dir="rtl">
אפשר להשתמש ב | כדי לבחור באחד משתי אפשרויות:
</div>

```{r}
str_extract(c("grey", "gray"), "gr(e|a)y")
```
<div dir="rtl">
הסרת רווחים מיותרים
</div>
```{r}
str_trim("  spece   before and after  words   ")

str_squish("  spece   before and after  words   ") # reduce repeated spaces
```


<div dir="rtl">
  ישנן פונקציות BaseR המאפשרות להזין ארגומט של תבנית טקסט:  
</div>
  `list.files`, `ls`

```{r}
list.files()

# has pattern "anything attached to Rmd"
list.files(pattern = ".Rmd")

# starts with 4 and followed by a or b
list.files(pattern = "^4(a|b)")

# te.h or te.R
list.files(pattern = "te\\.(h|R)")

```


<div dir="rtl">
דוגמא נוספת לטיפול במספר טלפון
</div>
```{r}
str_replace_all("00-972-54-6450611", "-", "")

str_replace_all("phone 00-972-54-6450611", "phone|-", "")
```
<div dir="rtl">
נוסיף רווח אחרי המילה phone
</div>

```{r}
str_replace_all("phone 00-972-54-6450611", "phone |-", "")

str_replace_all(" 00 972 54  6450611", " ", "")

str_extract_all(" eviatar 00 972 54  6450611", "[[:digit:]]+")

str_extract_all(" eviatar 00 972 54  6450611", "[[:digit:]]+")[[1]] %>% str_c(collapse = "")


str_extract_all(" eviatar 00 972 54  6450611 phone", "[[:alpha:]]+")
```


<div dir="rtl">

</div>
